最高法院民事裁定　　　　　　　　　　　　　　　　八十八年度台上字第七一六號
　　上 訴 人　乙○○
　　被上訴人　甲○○
右當事人間請求返還價金事件，上訴人對於中華民國八十七年四月二十七日臺灣高等
法院臺南分院第二審判決（八十七年度上字第六一號），提起上訴，本院裁定如左：
    主  文
上訴駁回。
第三審訴訟費用由上訴人負擔。
    理  由
按對於第二審判決上訴，非以其違背法令為理由，不得為之。民事訴訟法第四百六十
七條定有明文。依同法第四百六十八條規定，判決不適用法規或適用不當者，為違背
法令。而判決有同法第四百六十九條所列各款情形之一者，為當然違背法令。是當事
人提起上訴，如依民事訴訟法第四百六十八條規定，以第二審判決有不適用法規或適
用法規不當為理由時，其上訴狀或理由書應有具體之指摘，並揭示該法規之條項或其
內容。若係成文法以外之法則，應揭示該法則之旨趣。倘為司法院解釋或本院之判例
，則應揭示該判解之字號或其內容。如以民事訴訟法第四百六十九條所列各款情形為
理由時，其上訴狀或理由書，應揭示合於該條款之事實。上訴狀或理由書如未依此項
方法表明，或其所表明者，顯與上開法條規定之情形不相符合時，即難認為已對第二
審判決之違背法令有具體之指摘，其上訴自難認為合法。本件上訴人對第二審判決關
於其敗訴部分提起上訴，謂該判決有不適用民法第二百五十九條及第二百五十二條規
定之情形並違背論理法則，無非以兩造土地買賣合約書第三條約定被上訴人違約經解
除契約者，其已繳納之款項悉數無條件充為違約賠償金，顯對於契約解除回復原狀之
義務另有約定，應不適用民法第二百五十九條前段之規定；及被上訴人係依民法第二
百五十九條回復原狀請求權訴請返還價金，並非請求法院核減違約金返還不當得利，
兩者訴訟標的不同，原審為其部分勝訴之判決，與前開法文規定不合云云，為其論據
。惟查兩造前開買賣合約書第三條，係就違約金所為之約定，乃原審確定之事實，此
與契約解除回復原狀之義務是否另有約定之問題無關。又按約定之違約金過高者，法
院得減至相當之數額，為民法第二百五十二條所明定，依此規定，違約金之核減，應
為法院之職權，原無待當事人之主張。本件被上訴人本於契約解除回復原狀請求權訴
請上訴人返還已繳交之價金，上訴人抗辯該價金業經依前開約定沒收充為違約金，原
法院因認該約定之違約金過高予以核減，則超過法院核減部分，上訴人已無違約金債
權之存在，仍屬被上訴人繳付之價金，被上訴人依民法第二百五十九條規定訴請返還
，原審就此部分予以准許，自不能指為違法。此外，上訴人復未指出原判決有何不適
用法規或適用不當之具體情事，依首揭說明，應認其上訴為不合法。
據上論結，本件上訴為不合法，依民事訴訟法第四百八十一條、第四百四十四條第一
項、第九十五條、第七十八條，裁定如主文。
中      華      民      國    八十八    年      四      月      八      日
                              最高法院民事第六庭
                                  審判長法官  蕭  亨  國
                                        法官  楊  隆  順
                                        法官  陳  淑  敏
                                        法官  黃  義  豐
                                        法官  陳  重  瑜
      右正本證明與原本無異
                                              書  記  官
中      華      民      國    八十八    年      四      月    二十六    日
                                                                      Ｋ
